【裁判字號】    95,抗,77
【裁判日期】    950714
【裁判案由】    拍賣抵押物
【裁判全文】
臺灣士林地方法院民事裁定                95年度抗字第77號
抗  告  人  甲○○
上列抗告人因與相對人玉山商業銀行股份有限公司間拍賣抵押物
事件，對於中華民國95年3 月31日本院95年度拍字第120 號裁定
提起抗告，本院裁定如下：
    主  文
抗告駁回。
抗告程序費用新臺幣壹仟元由抗告人負擔。
    理  由
一、按扺押權人於債權已屆清償期而未清償者，得聲請法院拍賣
    抵押物，就其賣得價金而受清償；民法第873條第1項定有明
    文。是抵押權人依此項規定聲請拍賣抵押物係屬非訟事件，
    法院所為准駁之裁定，無確定實體法上法律關係存否之性質
    ，於債權及抵押權之存否無既判力，故袛須其抵押權已經依
    法登記，且債權已屆清償期而未受清償，法院即應為准許拍
    賣抵押物之裁定，至對於此項法律關係有爭執之人，自得提
    起訴訟以資救濟，不得僅以抗告程序聲明其爭執，並據為廢
    棄拍賣抵押物裁定之理由（最高法院51年10月8 日民刑庭總
    會決議(三)參照）。
二、本件相對人主張第三人楊雅婷於87年10月22日以其所有如原
    裁定附表一所示之不動產，為擔保其對相對人所負一切債務
    之清償責任，設定本金最高限額新臺幣 (下同）2170萬元之
    抵押權予相對人，存續期間自87年10月22日起至117 年10月
    21日止，並經登記在案。嗣楊雅婷於87年11月2 日向相對人
    借款1810萬元，並約定任何一宗債務不依約清償本金或利息
    ，即喪失期限利益，應即全部償還，並依約支付違約金，詎
    楊雅婷自91年3 月8 日起即未依約清償本息，尚欠本金
    3,459,082 元及利息、違約金，未獲清償，依上開約定，本
    件借款應視為全部到期，而楊雅婷復於91年4 月23日將上開
    不動產讓與抗告人，聲請人為此以抗告人為相對人聲請准予
    拍賣抵押物等情，有相對人提出之他項權利證明書、抵押權
    設定契約書、土地及建物登記謄本、借據等影本可證，原法
    院據以准許相對人拍賣抵押物之聲請，即無不當。
三、抗告意旨略以：伊向楊雅婷購買停車位，且依買賣契約約定
    ，買賣之不動產如有他人主張權利或設定他項權利，應由楊
    雅婷負責理清，伊與相對人並無債權債務關係，本件不動產
    不應列為拍賣之對象等語。惟查：借款人楊雅婷既尚有上開
    借款本金及利息、違約金迄未清償，則縱於嗣後將設定抵押
    用以擔保清償上開債務之不動產轉讓予抗告人，基於民法第
    867 條所規定抵押權之追及效力，相對人仍得就該不動產聲
    請拍賣取償，至於抗告人與楊雅婷間之約定，基於債權相對
    性原則，應屬抗告人得否向楊雅婷請求債務不履行損害賠償
    之問題，抗告人尚不得以其與楊雅婷間之約定，用以對抗相
    對人。況抗告人辯稱上開各節，縱認屬實，揆諸首揭說明，
    仍屬抵押債權之實體爭執，非得依抗告程序解決。從而，抗
    告人提起抗告，請求廢棄原裁定，為無理由，應予駁回。
四、據上論結，本件抗告為無理由，依非訟事件法第46條、第21
    條第2 項、第24條第1 項、民事訴訟法第495 條之1第1項、
    第449 條第1 項、第78條，裁定如主文。
中    華    民    國    95    年    7     月    14    日
                  民事第二庭  審判長法  官  陳介源
                                    法  官  王本源
                                    法  官  張國勳
以上正本證明與原本無異。
如不服本裁定，僅得於收受本裁定正本送達後10日內，以適用法
規顯有錯誤為理由，向本院提出再抗告狀（須附繕本一份及繳納
再抗告裁判費新台幣1,000 元），經本院許可後紿可再抗告。
上為正本係照原本作成。
中    華    民    國    95    年    7     月    19    日
                                    書記官  秦慧綺


司法院資訊處製作；財團法人民間司法改革基金會備份。
